臺灣板橋地方法院民事裁定　　　　　　100年度監宣字第200號
聲　請　人　李裕昇
相　對　人　李小達
關　係　人　行政院國軍退除役官兵輔導委員會臺北縣榮民服務
　　　　　　處
法定代理人　雷台青
關　係　人　新北市政府社會局
法定代理人　李麗圳
上列聲請人聲請監護宣告事件，本院裁定如下：
    主      文
宣告李小達（男、民國○○○年○月○○○日生、身分證統一編
號：Ｚ000000000號）為受監護宣告之人。
選定行政院國軍退除役官兵輔導委員會臺北縣榮民服務處為受監
護宣告之人李小達之監護人。
指定新北市政府社會局為會同開具財產清冊之人。
程序費用由受監護宣告之人李小達負擔。
    理      由
一、本件聲請意旨略以：聲請人為相對人之養子，相對人於民國
    100 年7 月17日因腦幹出血、呼吸衰竭，致不能為意思表示
    或受意思表示，或不能辨識其意思表示之效果，爰依民事訴
    訟法第597 條以下之規定，聲請宣告相對人為受監護宣告之
    人，併選定聲請人為受監護宣告之人之監護人等語。
二、按對於因精神障礙或其他心智缺陷，致不能為意思表示或受
    意思表示，或不能辨識其意思表示之效果者，法院得因本人
    、配偶、四親等內之親屬、最近一年有同居事實之其他親屬
    、檢察官、主管機關或社會福利機關之聲請，為監護之宣告
    民法第14條第1 項定有明文。本院審驗相對人李小達之心神
    狀況，並依石牌振興醫院陳威廷醫師鑑定結果，認為相對人
    : 「為右側腦中風合併左側偏癱。意識清醒，臥床、有鼻胃
    管，簡單問題可點頭示意，但對複雜及較長之問題，則無法
    回應。但較長話語仍難以辨識，生活無法自理，需人照護。
    鑑定結果有精神障礙或其他心智缺點、不能辨識、完全不能
    為意思表示或辨識意思表示效果、預後及回復之可能性需進
    行復健再行觀察。相對人雖意識清醒可點頭示意，但記憶、
    理解判斷力受損，據護理人員表示，相對人之心智時有混亂
    ，致無法清楚辨識回答。雖可書寫自己名字，然反應遲緩，
    語言表達仍有困難，致不能為意思之表示，為符合監護之宣
    告之人」等語，此有該醫師出具之精神鑑定報告書為憑。是
    聲請人聲請對相對人為監護之宣告為有理由，應予准許，爰
    依前開規定，宣告相對人為受監護宣告之人。
三、次按受監護宣告之人應置監護人；法院為監護之宣告時，應
    依職權就配偶、四親等內之親屬、最近一年有同居事實之其
    他親屬、主管機關、社會福利機構或其他適當之人選定一人
    或數人為監護人，並同時指定會同開具財產清冊之人；法院
    選定監護人時，應依受監護宣告之人之最佳利益，優先考量
    受監護宣告之人之意見，審酌一切情狀，並注意下列事項：
    一受監護宣告之人之身心狀態與生活及財產狀況。二受監護
    宣告之人與其配偶、子女或其他共同生活之人間之情感狀況
    。三監護人之職業、經歷、意見及其與受監護宣告之人之利
    害關係。四法人為監護人時，其事業之種類與內容，法人及
    其代表人與受監護宣告之人之利害關係，修正後之民法第11
    10條、第1111條第1 項、第1111條之1 定有明文。查:
  (一)聲請人雖以其係相對人之養子，相對人又無其他親屬，而聲
    請選任其為相對人之監護人，惟本院參諸證人即新北市土城
    區廣福里里長丁科秀於100 年10月13日到庭證稱：「（問：
    你現在現職為土城區廣福里里長？）是的。相對人李小達是
    居住在我服務的里」、「（問：李小達平常都是誰在照料？
    ）據我了解，李小達有一個太太，後來他太太往生之後，李
    小達就自己照顧自己，聲請人長大之後，因案入監服刑，李
    小達還是自己照顧自己，直至99年我才有看見聲請人與李小
    達同住」、「（問：李小達生病住院之前，聲請人是否有照
    顧李小達？）聲請人是99年暑假才回來與李小達同住，他到
    底有沒有實際上照顧李小達，我不是很清楚」、「據我了解
    ，聲請人李裕昇目前在板檢有妨害公務、恐嚇等案在偵查中
    」等語；及關係人即行政院國軍退除役官兵輔導委員會台北
    縣榮民服務處代理人張天順於100 年9 月15日到庭陳稱：「
    （問：相對人李小達是否是你們單位服務照顧之榮民？）李
    小達是屬於外住的榮民，這些退休的榮眷有什麼事情，我們
    會幫他處理」、「（問：你們多久探望一次相對人？）因為
    李小達有養子，所以生活起居不需要我們單位照顧，我們只
    是隔一段例行的訪視，一般有親屬的榮民我們原則上約半年
    到一年訪視一次，但是李小達的狀況比較特殊，因為李小達
    的配偶過世之後，他的養子即聲請人正入監服刑，他變成單
    身在外，因此從98年聲請人入監之後，我們單位就比較密集
    訪視，約3 個月至半年過去探望李小達一次。直至今年7 月
    左右，亞東醫院急診室通報我們單位說相對人李小達中風，
    要我們到場處理，當時聲請人也有被通報到，也有到場處理
    」、「（問：你們在這段時間，是否可以聯絡到聲請人？）
    聲請人大部分的時間手機不通，通常是都是聲請人主動來聯
    絡我們，我們才可以找到他」等語，並佐以聲請人於100 年
    10 月13 日到庭自承: 「我確實目前被偵查的案件是強盜未
    遂，還有恐嚇、妨害公務也在偵查中」等語，及本院依職權
    調取聲請人前科查詢結果，發現聲請人曾有多次施用毒品之
    前科紀錄，最近於99年5 月19日出監後，又因涉恐嚇、竊盜
    等案件為台灣板橋地方法院檢察署檢察官與台灣台南地方法
    院檢察署檢察官偵查中等情，有台灣高等法院被告前案紀錄
    表在卷可稽，是實難認聲請人能妥適照料相對人。
  (二)又經本院囑託新北市政府社會局派員訪視聲請人之結果認：
    1.監護人選評估：(1)經社工員電訪及探訪鄰居結果，案主（
    聲請人）之精神異常，且具攻擊行為，評估案主身心狀況不
    穩定；(2)對案父（相對人）照顧計畫：無從評估；(3)對案父
    資產處置規劃：經聯繫亞東醫院護理人員周小姐，案父於
    100 年6 月中風住院時，案主常至醫院向其索取金錢，案父
    並向醫院護理人員表達，案主會佔據其存摺並花用殆盡，致
    使其基本生活遭受影響。2.案父受照顧狀況評估：無從評估
    。3.家庭評估：自前主責社工訪視報告了解，案主自國小時
    期即有偷竊之惡習，案父無力管教，案主於98年因觸犯毒品
    危害防制條例服刑期間，案父每隔1- 2週探視一次，對案主
    態度關愛。4.本案依據社工員家訪及電訪評估所得，案主李
    裕昇精神狀況不穩定，恐不適任監護人等情；此有新北市政
    府社會局土城社會福利中心出具之個案處理報告表在卷可稽
    。
  (三)依上開調查結果，可知相對人除聲請人外，雖無其他親屬，
    然聲請人前科累累，有吸毒惡習，且精神狀況不穩，現又因
    涉恐嚇等案件尚在偵查中，顯不適宜擔任相對人之監護人。
    另本院審酌行政院國軍退除役官兵輔導委員會臺北縣榮民服
    務處為服務榮民之單位，有為保管榮民財務之業務，並有擔
    任受監護宣告人之監護人之經驗，應具監護能力，而相對人
    為該處轄區內之榮民，該處亦有意願擔任相對人之監護人，
    有該處100 年10月17日北縣榮處字第1000009809號函在卷足
    憑，是本院認由行政院國軍退除役官兵輔導委員會臺北縣榮
    民服務處擔任相對人之監護人，符合相對人之最佳利益，爰
    依民法第1111條第1 項之規定，選定該處為相對人即受監護
    宣告之人李小達之監護人。
  (四)另就指定會同開具財產清冊之人部分，本院審酌新北市政府
    轄下之新北市政府社會局長期經辦各項社會福利業務，經驗
    豐富，並有眾多學有專精之社會工作人員從事該處業務，本
    院認由其擔任會同開具財產清冊之人，應屬適當，爰依上揭
    法條規定，併指定新北市政府社會局擔任會同開具財產清冊
    之人。又監護開始時，監護人對於受監護人之財產，應依規
    定會同法院指定之人，於2 個月內開具財產清冊並陳報法院
    ；且前項期間，法院得依監護人之聲請，於必要時延長之；
    於財產清冊開具完成並陳報法院前，監護人對於受監護人之
    財產，僅得為管理上必要之行為，民法第1099條、1099 條
    之1 亦分別定有明文，並依民法1113條規定於成年人之監護
    準用之，附此敘明。
四、依民事訴訟法第608 條第1 項裁定如主文。
中    華    民    國   100    年    10    月    31    日
                  家事法庭  法  官  古秋菊
以上正本係照原本作成。
如不服本裁定關於選定監護人及指定會同開具財產清冊之人等部
分，應於送達後10日內向本院提出抗告狀，並繳納抗告費新臺幣
1,000 元；其餘關於宣告監護之部分，不得抗告。
中    華    民    國   100    年    10    月    31    日
                            書記官  林佩萱